臺灣臺北地方法院刑事裁定　　　　　　 93年度聲判字第125號
聲　請　人
即告 訴 人　臺灣日光燈股份有公司
法定代理人　蔡啟芳
代　理　人　李帝慶律師
被　　　告　乙○○
被　　　告　甲○○
被　　　告　丙○○
上列聲請人因告訴被告偽造文書等案件，不服臺灣高等法院檢察
署檢察長中華民國93年7月13日93年度上聲議字第2502號駁回再
議之處分（原不起訴處分案號：臺灣臺北地方法院檢察署93年度
偵續字第65號），聲請交付審判，本院裁定如下：
    主  文
聲請駁回。
    理  由
一、按告訴人不服上級法院檢察署檢察長或檢察總長認再議為無
    理由而駁回之處分者，得於接受處分書後十日內委任律師提
    出理由狀，向該管第一審法院聲請交付審判；法院認為交付
    審判之聲請不合法或無理由者，應駁回之，刑事訴訟法第二
    百五十八條之一第一項、第二百五十八條之三第二項前段分
    別定有明文。
二、本件聲請人即告訴人臺灣日光燈股份有公司以被告乙○○等
    涉犯偽造文書罪嫌，提出告訴，案經臺灣臺北地方法院檢察
    署檢察官偵查後，於民國九十三年五月三十一日以九十三年
    度偵續字第六五號為不起訴處分，聲請人不服聲請再議，又
    經臺灣高等法院檢察署檢察長認再議無理由，而於九十三年
    七月十三日以九十二年度上聲議字第二五○二號處分書駁回
    其再議。聲請人於九十三年七月二十七日收受前開臺灣高等
    法院檢察署處分書後，於九十三年八月六日向本院聲請交付
    審判，未逾法定不變期間，核先敘明。
三、本件聲請交付審判意旨略以：
    被告乙○○、甲○○及丙○○等人，為爭奪聲請人臺灣日光
    燈股份有限公司之經營權，竟基於共同犯意聯絡，於民國（
    下同）九十二年五月八日，自行於臺北市○○路三○六號之
    康華飯店二樓會議室，召開程序不合法之第二十二屆臨時董
    事會，偽造聲請人董事會議事錄，且自行選任被告甲○○、
    乙○○二人為聲請人之常務董事，再偽造聲請人臨時常務董
    事會會議紀錄，並改選聲請人董事長為同案被告邱鏡淳，持
    之向經濟部商業司申請變更聲請人之常務董事名單及代表公
    司之負責人，足生損害於聲請人，並向經濟部商業司偽稱臺
    光公司之印鑑章遺失，以自刻之聲請人公司印章申請變更登
    記，使經濟部商業司之公務人員誤信為真，而陷於錯誤，准
    予變更登記，故被告等共同涉犯刑法第二百十六條、第二百
    十條、第二百十七條、第二百十四條、第二百十五條之偽造
    文書罪嫌。原駁回處分認事用法均有違誤，因在聲請人董事
    長遭受假處分禁止行使董事職權之情況下，並不生自行召開
    董事會之問題，本件僅有合法選任之代理董事長具有召集權
    ，其他無享有董事會召集權之董事違法召開臨時董事會及作
    成無效之相關決議，顯以無製作權之身分，偽造聲請人之相
    關文件。且該假處分業於九十二年四月三日經台灣高等法院
    廢棄駁回，則被告嗣後於同年五月八日所召開之董事會，顯
    係為圖奪取公司經營權而違法召開，並偽造聲請人之會議紀
    錄，偽刻印鑑章，持以向經濟部申請變更登記，確已違反刑
    法偽造文書罪嫌，故聲請交付審判。
四、本院查：
  (一)案外人銀邦投資公司向臺灣板橋地方法院聲請假處分，禁止
    案外人曾治國、鄭楠盛、陳篤夫、吳添福、張徽昱、稽國忠
    、蔡啟芳、王繼賢、王煌樟、紀華鎗行使聲請人董事職權，
    並禁止榮國投資實業股份有限公司、乾武投資公司、小羊兒
    投資有限公司及興高投資股份有限公司指定其他自然人代表
    行使聲請人董事職權，經該院於九十一年十二月二十六日以
    九十一年度裁全字第七九八二號裁定准許，旋由該院於九十
    二年一月九日以九十二年度民執全火字第一○四號執行命令
    予聲請人禁止上開之人行使董事職權，聲請人董事長鄭楠盛
    遂於九十二年一月十三日以請假方式委請常務董事王翔鐘代
    理。換言之，當時聲請人僅常務董事即案外人王翔鐘、柯光
    信、董事李晟（復詰投資顧問股份有限公司代表人，九十二
    年四月十七日改派王宣仁替代）、林進春、施素蘭、黃淑惠
    、林桂貞、王建超及本件被告三人得行使董事職權。聲請人
    所指之第二十二屆臨時董事會，係由被告丙○○擔任主席，
    而於九十二年五月八日在臺北市○○路三○六號康華飯店二
    樓會議室舉行，並由被告甲○○、乙○○、及邱鏡淳、柯光
    信、王建超（乙○○代）、林桂貞（柯光信代）、黃淑惠（
    丙○○代）出席，表明因公司接獲上揭執行命令而召開，會
    中決議解除鄭楠盛、蔡啟芳、陳篤夫、紀華鎗四人之常務董
    事，改由邱鏡淳、甲○○、乙○○補足原任期，並選任邱鏡
    淳為董事長，及公司登記之印鑑章，並對外及對內之必要印
    章，授權董事長，視事實之需要變更之等，進而於九十二年
　　五月九日向經濟部商業司為變更登記申請，由該司以九十二
    年五月十四日經授商字第○九二○一一四六○九○號函核准
    在案。有臺光公司通知、民事裁定、執行命令、臺光公司董
    事、監察人、大股東名簿、改派書、變更登記申請書、第二
    十二屆臨時董事會議事錄、出席簽到簿、第二十二屆臨時常
    務董事會會議紀錄、出席簽到簿等影本在卷可佐，並經本院
    依職權調閱聲請人公司登記卷宗核閱無訛。
  (二)雖聲請人提出經濟部商字第二一三五六號函，認舉重以明輕
    ，公司董事長遭受假處分裁定之情況下，並不生自行召開董
    事會之問題等語。然依現行公司法，就有關股份有限公司執
    行業務機關之規定，係採董事集體執行制，依公司法第二百
    零二條、第二百零八條第三項規定，公司業務之執行，原則
    上均由董事會決定之，對外則由董事長代表公司，董事並無
    單獨執行業務或代表公司之職權，而依公司法第二百零八條
    第三項規定：「董事長請假或因故不能行使職權時，由副董
    事長代理之；無副董事長或副董事長亦請假或因故不能行使
    職權時，由董事長指定常務董事一人代理之；董事長未指定
    代理人者，由常務董事或董事互推一人代理之」，惟此係就
　　「董事長請假或因故不能行使職權時」，董事長「代理人」
    之產生所設規定，有此代理人，斯能代理董事長代表公司，
    而依代理之法理，須有本人存在，始有代理之可言，故該條
    所謂「董事長因故不能行使職權」，在董事長因案被押或逃
    亡或涉訟兩造公司之董事長同屬一人等一時的不能行使其職
    權等情屬之（最高法院八十五年度臺抗字第十七號裁定參照
    ）。而法院裁定停止執行職務之假處分，一經執行，被禁止
    執行職務之債務人，在假處分命令撤銷前，當然失其執行職
    務之權限，所為之行為應屬無效，是以股份有限公司之董事
    長，既經假處分執行，被禁止執行董事長職務，則在假處分
    之命令撤銷前，自不得行使該公司董事長職權，公司法第二
    百零八條第三項所定由董事長指定代理人行使其職權之指
　　定權，屬董事長職權之一部分，此部分職權，亦不得行使，
    應屬當然（司法院八十二年八月十七日秘臺廳民一字第一
    四八○一號函參照）。參以聲請人九十一年六月二十八日修
    訂之公司章程，第二十七條規定：董事會每二個月開會一次
    ，但董事長認為必要或董事三分之一以上請求時得開臨時會
    ，均由董事長召集之。聲請人董事長鄭楠盛既經臺灣板橋地
    方法院以九十二年度民執全火字第一○四號執行命令禁止其
    執行董事職務，則其於九十二年一月十三日指定王翔鐘為代
    理董事長，即與上揭說明有間，與法不合，而臺光公司又無
    設副董事長，此時聲請人業務執行應由未遭禁止行使職權之
    常務董事、董事全體為之，董事三分之一以上自得請求召開
    臨時董事會。故被告等人召開臨時董事會，該董事會復決議
    變更公司印鑑，其等憑該會議決議向經濟部商業司為變更登
    記，其另外刻立公司印鑑，難認有何偽造文書或印章之犯意
    。而經濟部商業司就變更印鑑部分，僅依申請登記該公司新
    變更之印鑑章，亦無所謂「使公務員登載不實」之情形。
  (三)嗣上揭該假處分命令經臺灣高等法院於九十二年三月三十一
    日以九十二年度抗字第五三五號裁定，廢棄原裁定，原聲請
　　予以駁回，迨最高法院於九十二年五月二十三日以九十二年
    臺抗字第二六八號裁定，再抗告駁回確定。故被告等在該假
    處分裁定確定前即九十二年五月八日所召開之上揭臨時董事
    會決議，是否當然無效，仍應由民事程序解決，無從以此即
    認定被告等人有何偽造文書之犯意聯絡。聲請人以此為由，
    再聲請交付審判，即屬無據。
五、綜上所述，原不起訴處分書及駁回再議處分書既所為之調查
    說明，並無不合，而聲請人就被告三人之指訴依卷存證據並
    不足採為認定被告涉有偽造文書犯行之依據。卷內所存證據
    復查無其他積極證據可資證明被告三人確有偽造文書之犯行
    ，認被告三人犯罪嫌疑不足，分別予以不起訴處分及駁回再
    議之聲請，並無不當，聲請人對於駁回再議之處分指摘求予
    審判，為無理由，應予駁回。
六、依刑事訴訟法第二百五十八條之三第二項前段前段，裁定如
    主文。
中　　華　　民　　國　　94　　年　　10　　月　　28　　日
                  刑事第十庭審判長法　官　丁蓓蓓
                                  法  官  林柏泓
                                  法  官  紀文惠
以上正本證明與原本無異。
本件不得抗告。
　　　　　　　　　　　　　　　　  書記官　劉新怡
中　　華　　民　　國　　94　　年　　10　　月　　28　　日
